---
title: "Rendimento de todas as fontes"
subtitle: "Reproduzindo tabelas SIDRA para os estratos geográficos de MG"
author: "João Paulo Gonzaga Garcia"
date: "03/2025"
output:
  powerpoint_presentation:
    slide_level: 2
---

```{r setup, include = FALSE}
pacotes <- c("ggplot2", "flextable", "officer")
#install.packages(setdiff(pacotes, rownames(installed.packages())))
lapply(pacotes, library, character.only = TRUE)

options(stringsAsFactors = FALSE)
```

```{r definicoes, include = FALSE}

estratos_geo <- c(
    "Belo Horizonte",               # 3110
	"Entorno metropol. de BH",      # 3120
	"Colar metropolitano de BH",    # 3130
	"Integrada de Brasília em MG",  # 3140
	"Sul de Minas Gerais",          # 3151
	"Triângulo Mineiro",            # 3152
	"Zona da Mata",                 # 3153
	"Norte de Minas Gerais",        # 3154
	"Vale do Rio Doce",             # 3155
	"Central de Minas Gerais "      # 3156
)

contar_freq <- function(dir, limite) {
	arquivos_cv <- list.files(
		dir, pattern = "^cv_7.*\\.csv$", full.names = TRUE,
		recursive = TRUE
	)
	
	result <- data.frame(
		Estrato.Geo = estratos_geo,
		sapply(arquivos_cv, function(arq) {
			df <- read.csv2(arq, check.names = F)
			rowSums(df > limite, na.rm = TRUE)
		}, simplify = TRUE, USE.NAMES = TRUE)
	)

	colnames(result)[-1] <- gsub(
		".*cv_", "",
		gsub(".csv$", "", colnames(result)[-1])
	)

	return(result)
}

tabelar <- function(df, digitos = 2) {
	ft <- flextable(df)

	ft <- colformat_num(
		ft,
		digits = digitos,
		na_str = "-",
		decimal.mark = ",",
		big.mark = ".",
		drop_trailing_zeros = TRUE 
	)

	ft <- theme_zebra(
		ft,
		odd_body = "white",
		even_body = "#F5F5F5"
	)

	ft <- border_remove(ft)
	ft <- hline_top(ft)
	ft <- hline_bottom(ft)
	ft <- hline(ft, part = "body")
	ft <- align(ft, align = "center", part = "all")
	ft <- font(ft, fontname = "Arial", part = "all")
	ft <- fontsize(ft, size = 10, part = "all")

	ft <- width(ft, j = 1, width = 3.2, unit = "cm")
	if (ncol(df) > 1) {
		ft <- width(ft, j = 2:ncol(df), width = NA)
	}

	ft <- set_table_properties(ft, layout = "autofit")
	
	return(ft)
}

cores_suaves <- colorRampPalette(c("#88CCEE", "#DDCC77", "#CC6677", "#AA4499",
	"#44AA99", "#999933", "#882255"))(13)

plotar_freq <- function(df) {
	df$totais <- rowSums(df[, -1])
	df <- df[order(df$totais), ]
	ordem_estratos <- df[[1]]
	df$totais <- NULL

	df_plot <- reshape(
		df,
		direction = "long",
		varying = colnames(df)[-1],  # Todas as colunas exceto a primeira
		v.names = "Frequencia",
		idvar = "Estrato.Geo",
		timevar = "Tabela",
		times = colnames(df)[-1]
	)

	df_plot$Estrato.Geo <- factor(df_plot[[1]], levels = ordem_estratos)
	df_plot$Estrato.Geo <- gsub("([^ ]* [^ ]* [^ ]*) ", "\\1\n", df_plot$Estrato.Geo)
	levels_quebrados <- gsub("([^ ]+ [^ ]+ [^ ]+) ", "\\1\n", ordem_estratos)
	df_plot$Estrato.Geo <- factor(df_plot$Estrato.Geo, levels = levels_quebrados)

	ggplot(df_plot, aes(x = Frequencia, y = Estrato.Geo, fill = Tabela)) +
		geom_col(position = "stack") +
		scale_fill_manual(values = cores_suaves) +
		labs(
			x = "Frequência",
			y = "Estrato",
			fill = "Tabela"
		) +
		theme_minimal() +
		theme(
			axis.text.y = element_text(hjust = 1, size = 9),
			axis.text.x = element_text(hjust = 1, size = 11)
		)
}

```

# Panorama Geral

- Total de tabelas no SIDRA: 66 (três tabelas foram excluídas)
- Total de tabelas reproduzidas: 44
- Tabelas que não foram reproduzidas:
	- tabelas duplicadas com preços médios do último ano: 16
	- tabelas em que o cálculo dos cv's não foi possível: 06

## Tabelas por subtema:

- População ocupada por categoria: 12(14) tabelas
- Fontes/tipos de rendimento: 3 tabelas
- Rendimento mensal médio: 10(15) tabelas
- Rendimento domiciliar per capita: 7(16) tabelas
- Programas sociais: 12
- Distribuição do rendimento mensal: 0(4) tabelas

## Gráfico 1 - Frequência geral de CV's maiores que 15%

```{r, echo=FALSE, fig.width=7, fig.height=5, dpi=600, dev='png'}

freq_cv15 <- contar_freq("../saida", 15)
freq_cv30 <- contar_freq("../saida", 30)

df_plot <- data.frame(
	Estrato = estratos_geo,
	Frequencia = rowSums(freq_cv15[, -1])
)

df_plot$Estrato <- gsub("([^ ]* [^ ]* [^ ]*) ", "\\1\n", df_plot$Estrato)

df_plot$Estrato <- factor(
	df_plot$Estrato,
	levels = df_plot$Estrato[order(df_plot$Frequencia)]
)

ggplot(df_plot, aes(x = Frequencia, y = Estrato)) +
	geom_bar(stat = "identity", fill = "moccasin") +
	labs(x = "Frequência", y = "Estrato") +
	theme_minimal() +
	theme(axis.text.y = element_text(hjust = 1, size = 9),
		axis.text.x = element_text(hjust = 1, size = 11))
```

## Gráfico 2 - Frequência geral de CV's maiores que 30%

```{r, echo=FALSE, fig.width=7, fig.height=5, dpi=600, dev='png'}

df_plot <- data.frame(
	Estrato = estratos_geo,
	Frequencia = rowSums(freq_cv30[, -1]) # Soma de todas as colunas cv_*
)

df_plot$Estrato <- gsub("([^ ]* [^ ]* [^ ]*) ", "\\1\n", df_plot$Estrato)

df_plot$Estrato <- factor(
	df_plot$Estrato,
	levels = df_plot$Estrato[order(df_plot$Frequencia)]
)

ggplot(df_plot, aes(x = Frequencia, y = Estrato)) +
	geom_bar(stat = "identity", fill = "indianred") +
	labs(x = "Frequência", y = "Estrato") +
	theme_minimal() +
	theme(axis.text.y = element_text(hjust = 1, size = 9))
		axis.text.x = element_text(hjust = 1, size = 11)
```

---

- Estratos com as __maiores__ frequências de cv's altos: Integrada de Brasília
em Minas Gerais, Colar metropolitano de Belo Horizonte e Norte de Minas Gerais.

- Estratos com as __menores__ frequências de cv's altos: Belo Horizonte,
Entorno metropol. de Belo Horizonte e Triângulo Mineiro.

# Pessoas ocupadas de 14 anos ou mais, por categorias

- Tabela 7431 - Por cor ou raça;

- Tabela 7432 - Por grupo de idade;

- Tabela 7433 - Por nível de instrução;

- Tabela 7434 - Por sexo;

- Tabela 7436 - População residente (total);

- Tabela 7439 - Responsáveis pelo domicílio;

- Tabela 7536 - Limites superiores das classes de percentual das pessoas
em ordem crescente de rendimento habitualmente recebido;

---

- Tabela 7537 - Por classes simples de percentual das pessoas em ordem
crescente de rendimento habitualmente recebido;

- Tabela 7546 - Limites superiores das classes de percentual das pessoas
em ordem crescente de rendimento efetivamente recebido;

- Tabela 7547 - Por classes simples de percentual das pessoas em ordem
crescente de rendimento efetivamente recebido;

- Tabela 7559 - Por classes acumuladas de percentual das pessoas em ordem
crescente de rendimento efetivamente recebido;

- Tabela 7562 - Por classes acumuladas de percentual das pessoas em ordem
crescente de rendimento habitualmente recebido;

## Tabela 1 - Frequencia de cv's maiores que 15% por tabela e estrato geográfico:

```{r, results='asis', echo=FALSE}

freq_cv15 <- contar_freq("../saida/ocupada", 15)
tabelar(freq_cv15)
```

## Tabela 2 - Frequencia de cv's maiores que 30% por tabela e estrato geográfico:

```{r, results='asis', echo=FALSE}

freq_cv30 <- contar_freq("../saida/ocupada", 30)
tabelar(freq_cv30)
```

---

- Estratos com as __maiores__ frequências de cv's altos: Integrada de
Brasília em Minas Gerais e Colar metropolitano de BH.

- Estratos com as __menores__ frequências de cv's altos: Entorno
metropolitano de BH, Belo Horizonte, Triângulo Mineiro e Sul
de Minas Gerais.

- Tabelas com as __maiores__ frequências de cv's altos: 7537 e 7547.

- Tabelas com as __menores__ frequências de cv's altos: 7559 e 7562.

- As tabelas com os maiores cv's são aquelas com a população ocupada
por classe simples de rendimento (habitualmente e efetivamente recebidos),
enquanto as tabelas com os menores cv's são da população ocupada por
classe __acumulada__ de rendimento.

## Gráfico 3 - CV's maiores que 15% por Estrato e Tabela

```{r, echo=FALSE, fig.width=7, fig.height=5, dpi=560, dev='png'}

plotar_freq(freq_cv15)
```

## Gráfico 4 - CV's maiores que 30% por Estrato e Tabela

```{r, echo=FALSE, fig.width=7, fig.height=5, dpi=560, dev='png'}
plotar_freq(freq_cv30)
```

## Tabela 7537 - Pop. Ocupada por CSP das pessoas em ordem de rendimento habitual

```{r, results='asis', echo=FALSE}

valores <- read.csv2("../saida/ocupada/tab_7537.csv", check.names = F)
tabelar(valores)
```

## CV's 7537

```{r, results='asis', echo=FALSE}

cvs <- read.csv2("../saida/ocupada/cv_7537.csv", check.names = F)
tabelar(cvs)
```

## Tabela 7562 - Pop. Ocupada por CAP das pessoas em ordem de rendimento habitual

```{r, results='asis', echo=FALSE}

valores <- read.csv2("../saida/ocupada/tab_7562.csv", check.names = F)
tabelar(valores)
```

## CV's 7542

```{r, results='asis', echo=FALSE}

cvs <- read.csv2("../saida/ocupada/cv_7562.csv", check.names = F)
tabelar(cvs)
```

# Tabelas por tipo/fonte de rendimento

- Tabela 7426 - População residente com rendimento;

- Tabela 7429 - Participação percentual na composição do rendimento
médio mensal real domiciliar per capita;

- Tabela 7437 - Rendimento médio mensal real da população com rendimento;

## Tabela 3 - Frequencia de cv's maiores que 15% por tabela e estrato geográfico:

```{r, results='asis', echo=FALSE}

freq_cv15 <- contar_freq("../saida/fontes", 15)
tabelar(freq_cv15)
```

## Tabela 4 - Frequencia de cv's maiores que 30% por tabela e estrato geográfico:

```{r, results='asis', echo=FALSE}

freq_cv30 <- contar_freq("../saida/fontes", 30)
tabelar(freq_cv30)
```

## Gráfico 5 - CV's maiores que 15% por Estrato e Tabela

```{r, echo=FALSE, fig.width=7, fig.height=5, dpi=560, dev='png'}
plotar_freq(freq_cv15)
```

## Gráfico 6 - CV's maiores que 30% por Estrato e Tabela

```{r, echo=FALSE, fig.width=7, fig.height=5, dpi=560, dev='png'}
plotar_freq(freq_cv30)
```

---

- Estratos com as __maiores__ frequências de cv's altos: Integrada de
Brasília em Minas Gerais e Colar metropolitano de BH.

- Estrato com as __menores__ frequências de cv's altos: Belo Horizonte.

- Apenas três tabelas, não houve tanta diferença nos cv's. Resultados um
pouco piores para tabela 7437.

## Tabela 7429 - Composição do rendimento médio domiciliar per capita por fonte

```{r, results='asis', echo=FALSE}

valores <- read.csv2("../saida/fontes/tab_7429.csv", check.names = F)
tabelar(valores)
```

## CV's 7429

```{r, results='asis', echo=FALSE}

cvs <- read.csv2("../saida/fontes/cv_7429.csv", check.names = F)
tabelar(cvs)
```

# Rendimento médio (RMe)

- Tabela 7453 - Índice de Gini do RMe das pessoas com rendimento de
trabalho habitualmente recebido;

- Tabela 7535 - RMe das pessoas com rendimento de trabalho habitualmente
recebido, por classe simples de percentual;

- Tabela 7538 - RMe das pessoas com rendimento de trabalho habitualmente
recebido, por classe acumuladas de percentual;

- Tabela 7545 - RMe das pessoas com rendimento de trabalho efetivamente
recebido, por classe simples de percentual;

- Tabela 7548 - RMe das pessoas com rendimento de trabalho efetivamente
recebido, por classe acumuladas de percentual;

---

- Tabela 7441 - RMe das pessoas com rendimento de trabalho, por cor ou raça;

- Tabela 7442 - RMe das pessoas com rendimento de trabalho, por grupo de idade;

- Tabela 7443 - RMe das pessoas com rendimento de trabalho, por nível de
instrução;

- Tabela 7444 - RMe das pessoas com rendimento de trabalho. por sexo;

- Tabela 7446 - RMe das pessoas com rendimento de trabalho e responsáveis
pelo domicílio.

## Tabela 5 - Frequencia de cv's maiores que 15% por tabela e estrato geográfico:

```{r, results='asis', echo=FALSE}

freq_cv15 <- contar_freq("../saida/RMe", 15)
tabelar(freq_cv15)
```

## Tabela 6 - Frequencia de cv's maiores que 30% por tabela e estrato geográfico:

```{r, results='asis', echo=FALSE}

freq_cv30 <- contar_freq("../saida/RMe", 30)
tabelar(freq_cv30)
```

## Gráfico 7 - CV's maiores que 15% por Estrato e Tabela

```{r, echo=FALSE, fig.width=7, fig.height=5, dpi=560, dev='png'}
plotar_freq(freq_cv15)
```

## Gráfico 8 - CV's maiores que 30% por Estrato e Tabela

```{r, echo=FALSE, fig.width=7, fig.height=5, dpi=560, dev='png'}
plotar_freq(freq_cv30)
```

---

- Estratos com as __maiores__ frequências de cv's altos: Integrada de
Brasília em Minas Gerais e Norte de Minas.

- Estrato com as __menores__ frequências de cv's altos: Belo Horizonte e
Central de Minas Gerais.

- Tabela com as __maiores__ frequências de cv's altos: 7443 e 7442.

- Tabelas com as __menores__ frequências de cv's altos: 7453, 7446 e 7538.

## Tabela 7442 - RMe das pessoas com rendimento de trabalho; por grupo de idade

```{r, results='asis', echo=FALSE}

valores <- read.csv2("../saida/RMe/tab_7442.csv", check.names = F)
tabelar(valores)
```

## CV's 7442

```{r, results='asis', echo=FALSE}

cvs <- read.csv2("../saida/RMe/cv_7442.csv", check.names = F)
tabelar(cvs)
```

## Tabela 7453 - Índice de Gini

```{r, results='asis', echo=FALSE}

valores <- read.csv2("../saida/RMe/tab_7453.csv", check.names = F)
tabelar(valores, digitos = 3)
```

## CV's 7453

```{r, results='asis', echo=FALSE}

cvs <- read.csv2("../saida/RMe/cv_7453.csv", check.names = F)
tabelar(cvs)
```

## Tabela 7446 - RMe das pessoas responsáveis pelo domicílio

```{r, results='asis', echo=FALSE}

valores <- read.csv2("../saida/RMe/tab_7446.csv", check.names = F)
tabelar(valores)
```

## CV's 7446

```{r, results='asis', echo=FALSE}

cvs <- read.csv2("../saida/RMe/cv_7446.csv", check.names = F)
tabelar(cvs)
```

# Rendimento domiciliar per capita (RDPC)

- Tabela 7428 - Massa de RDPC, por classe simples de percentual;

- Tabela 7435 - Índice de Gini do RDPC;

- Tabela 7438 - Limites superiores das classes de percentual;

- Tabela 7521 - População residente, por classes simples de percentual;

- Tabela 7531 - Rendimento médio domiciliar per capita, por classes simples
de percentual;

- Tabela 7532 - Rendimento médio domiciliar per capita, por classes acumuladas
de percentual;

- Tabela 7561 - População residente, por classes acumuladas de percentual.

## Tabela 7 - Frequencia de cv's maiores que 15% por tabela e estrato geográfico:

```{r, results='asis', echo=FALSE}

freq_cv15 <- contar_freq("../saida/RDPC", 15)
tabelar(freq_cv15)
```

## Tabela 8 - Frequencia de cv's maiores que 30% por tabela e estrato geográfico:

```{r, results='asis', echo=FALSE}

freq_cv30 <- contar_freq("../saida/RDPC", 30)
tabelar(freq_cv30)
```

## Gráfico 9 - CV's maiores que 15% por Estrato e Tabela

```{r, echo=FALSE, fig.width=7, fig.height=5, dpi=560, dev='png'}
plotar_freq(freq_cv15)
```

## Gráfico 10 - CV's maiores que 30% por Estrato e Tabela

```{r, echo=FALSE, fig.width=7, fig.height=5, dpi=560, dev='png'}
plotar_freq(freq_cv30)
```

---

- Estratos com as __maiores__ frequências de cv's altos: Integrada de Brasília
em Minas Gerais e Colar metropolitano de BH.

- Estrato com as __menores__ frequências de cv's altos: Belo Horizonte,
Entorno metropol. de BH e Sul de Minas Gerais.

- Tabela com as __maiores__ frequências de cv's altos: 7428 e 7521.

- Tabela com as __menores__ frequências de cv's altos: 7435 e 7532.

- frequência maior para classes simples e frequência menor para classes acumuladas

## Tabela 7428 - Massa de RDPC

```{r, results='asis', echo=FALSE}

valores <- read.csv2("../saida/RDPC/tab_7428.csv", check.names = F)
tabelar(valores)
```

## CV's 7428

```{r, results='asis', echo=FALSE}

cvs <- read.csv2("../saida/RDPC/cv_7428.csv", check.names = F)
tabelar(cvs)
```

## Tabela 7521 - População residente por classes simples de percentual

```{r, results='asis', echo=FALSE}

valores <- read.csv2("../saida/RDPC/tab_7521.csv", check.names = F)
tabelar(valores)
```

## CV's 7521

```{r, results='asis', echo=FALSE}

cvs <- read.csv2("../saida/RDPC/cv_7521.csv", check.names = F)
tabelar(cvs)
```

## Tabela 7532 - RDPC por classes acumuladas de percentuais

```{r, results='asis', echo=FALSE}

valores <- read.csv2("../saida/RDPC/tab_7532.csv", check.names = F)
tabelar(valores)
```

## CV's 7532

```{r, results='asis', echo=FALSE}

cvs <- read.csv2("../saida/RDPC/cv_7532.csv", check.names = F)
tabelar(cvs)
```

# Programas Sociais

- Tabela 7447 - Pessoas de 10 anos ou mais de idade cujo domicílio possui
algum morador que recebeu rendimento do Programa Bolsa Família, por nível
de instrução;

- Tabela 7448 - Pessoas de 10 anos ou mais de idade cujo domicílio possui
não morador que recebeu rendimento do Programa Bolsa Família, por nível
de instrução;

- Tabela 7449 - Domicílios em que algum morador do domicílio recebeu
rendimento do Programa Bolsa Família, por posse ou acesso a bens ou
serviços;

- Tabela 7450 - Domicílios em que nenhum morador do domicílio recebeu
rendimento do Programa Bolsa Família, por posse ou acesso a bens ou
serviços;

- Tabela 7451 - Domicílios em que algum morador do domicílio recebeu
rendimento do Benefício de Prestação Continuada, por posse ou acesso
a bens ou serviços;

---

- Tabela 7452 - Domicílios em que nenhum morador do domicílio recebeu
rendimento do Benefício de Prestação Continuada, por posse ou acesso
a bens ou serviços;

- Tabela 7454 - Pessoas de 10 anos ou mais de idade cujo domicílio possui
algum morador que recebeu rendimento do Benefício de Prestação Continuada,
por nível de instrução;

- Tabela 7455 - Pessoas de 10 anos ou mais de idade cujo ndomicílio não possui
morador que recebeu rendimento do Benefício de Prestação Continuada, por nível
de instrução;

- Tabela 7456 - Número médio de moradores por domicílio, por recebimento
de rendimento de programa social e tipo de programa social;

- Tabela 7457 - Domicílios, por recebimento de rendimento de programa
social e tipo de programa social.

## Tabela 9 - Frequencia de cv's maiores que 15% por tabela e estrato geográfico:

```{r, results='asis', echo=FALSE}

freq_cv15 <- contar_freq("../saida/progsociais", 15)
tabelar(freq_cv15)
```

## Tabela 10 - Frequencia de cv's maiores que 30% por tabela e estrato geográfico:

```{r, results='asis', echo=FALSE}

freq_cv30 <- contar_freq("../saida/progsociais", 30)
tabelar(freq_cv30)
```

## Gráfico 11 - CV's maiores que 15% por Estrato e Tabela

```{r, echo=FALSE, fig.width=7, fig.height=5, dpi=560, dev='png'}
plotar_freq(freq_cv15)
```

## Gráfico 12 - CV's maiores que 30% por Estrato e Tabela

```{r, echo=FALSE, fig.width=7, fig.height=5, dpi=560, dev='png'}
plotar_freq(freq_cv30)
```

---

- Estratos com as __maiores__ frequências de cv's altos: Integrada de Brasília
em Minas Gerais e Colar metropolitano de BH.

- Estrato com as __menores__ frequências de cv's altos: Entorno metropol. de
Belo Horizonte e Vale do Rio Doce.

- Tabela com as __maiores__ frequências de cv's altos: 7454 e 7447.

- Tabelas com as __menores__ frequências de cv's altos: 7450 e 7455.

- frequência maior para tabelas de domicílios com morador que recebeu rendimento
de programa social e frequência menor para domicílios sem morador que recebeu.

## Tabela 7454 - Pessoas de 10 anos ou mais cujo domicílio possui algum morador que recebeu BPC

```{r, results='asis', echo=FALSE}

valores <- read.csv2("../saida/progsociais/tab_7454.csv", check.names = F)
tabelar(valores)
```

## CV's 7454

```{r, results='asis', echo=FALSE}

cvs <- read.csv2("../saida/progsociais/cv_7454.csv", check.names = F)
tabelar(cvs)
```

## Tabela 7455 -  Pessoas de 10 anos ou mais cujo domicílio não possui morador que recebeu BPC

```{r, results='asis', echo=FALSE}

valores <- read.csv2("../saida/progsociais/tab_7455.csv", check.names = F)
tabelar(valores)
```

### # CV's 7455

```{r, results='asis', echo=FALSE}

cvs <- read.csv2("../saida/progsociais/cv_7455.csv", check.names = F)
tabelar(cvs)
```

## Tabela 7447 - Pessoas de 10 anos ou mais cujo domicílio possui morador que recebeu Bolsa Família

```{r, results='asis', echo=FALSE}

valores <- read.csv2("../saida/progsociais/tab_7447.csv", check.names = F)
tabelar(valores)
```

## CV's 7447

```{r, results='asis', echo=FALSE}

cvs <- read.csv2("../saida/progsociais/cv_7447.csv", check.names = F)
tabelar(cvs)
```

## Tabela 7448 - Pessoas de 10 anos ou mais cujo domicílio não possui morador que recebeu Bolsa Família

```{r, results='asis', echo=FALSE}

valores <- read.csv2("../saida/progsociais/tab_7448.csv", check.names = F)
tabelar(valores)
```

## CV's 7448

```{r, results='asis', echo=FALSE}

cvs <- read.csv2("../saida/progsociais/cv_7448.csv", check.names = F)
tabelar(cvs)
```

